【裁判字號】    99,審易,1646
【裁判日期】    990930
【裁判案由】    毒品危害防制條例
【裁判全文】
臺灣士林地方法院刑事判決            99年度審易字第1646號
公  訴  人  臺灣士林地方法院檢察署檢察官
被      告  甲○○
上列被告因違反毒品危害防制條例案件，經檢察官提起公訴（99
年度毒偵字第1443號），被告於準備程序就被訴事實已為有罪之
陳述，經本院裁定本件依簡式審判程序審理，並判決如下：
    主  文
甲○○施用第二級毒品，處有期徒刑陸月，如易科罰金，以新臺
幣壹仟元折算壹日。扣案之吸食器壹個及分裝杓壹支均沒收。
    事  實
一、甲○○前於民國87年間，曾因施用毒品案件，經本院以87年
    度訴字第272 號裁定送勒戒處所觀察、勒戒後，認有繼續施
    用毒品之傾向，再經本院裁定令入戒治處所施以強制戒治，
    嗣甲○○經送戒治所執行強制戒治後，經戒治所評定合格，
    認無繼續戒治之必要，復經本院裁定停止戒治，所餘戒治期
    間，付保護管束，並於87年12月7 日停止戒治出所，於88年
    8 月4 日交付保護管束期滿執行完畢，並經本院以87年度訴
    字第272 號判決免刑確定；復於89年間，因施用毒品案件，
    經臺灣臺中地方法院以89年度毒聲字第4906號裁定令入戒治
    處所施以強制戒治，並於90年7 月24日強制戒治期滿執行完
    畢，而刑事追訴部分，亦經檢察官提起公訴，經同院以89年
    度易字第2666號判處有期徒刑8 月確定，於91年2 月27日因
    縮短刑期假釋出監，嗣於92年2 月11日假釋期滿未經撤銷假
    釋，其未執行刑以已執行論。詎甲○○仍不知悛悔，復基於
    施用第二級毒品甲基安非他命之犯意，於99年4 月27日晚間
    9 時許，在其位於臺北市○○區○○街210 巷21弄10號住處
    內，以將甲基安非他命置於玻璃球內燒烤吸食煙霧之方式，
    施用甲基安非他命1 次。嗣於同年月28日上午8 時10分許，
    為警持搜索票在前址住處內查獲，當場扣得其所有供施用甲
    基安非他命所用之吸食器1 個及分裝杓1 支，經警採集其尿
    液送驗後，始悉上情。
二、案經臺北縣政府警察局蘆洲分局報請臺灣板橋地方法院檢察
    署呈請臺灣高等法院檢察署檢察長令轉臺灣士林地方法院檢
    察署檢察官偵查後起訴。
    理  由
一、上揭事實，業據被告甲○○於警詢、偵查、本院準備程序及
    審理時均已坦承不諱（分見毒偵字第3818號卷第7 至8 頁、
    第34頁及本院卷第28頁背面、第29頁背面），且被告為警查
    獲後所採集之尿液，經送台灣檢驗科技股份有限公司以「酵
    素免疫分析法」為初步檢驗、「氣相層析質譜儀法」為確認
    檢驗之檢驗結果，呈安非他命及甲基安非他命陽性反應，此
    有該公司99年5 月17日濫用藥物檢驗報告及臺北縣政府警察
    局蘆洲分局偵辦毒品案件尿液代號對照表各1 份附卷可參（
    見毒偵字第3818號卷第20頁、第60頁），並有扣案之吸食器
    1 個、分裝杓1 支及現場照片9 張可為佐證（見同上卷第27
    至31頁），足認被告前開自白與事實相符，應可採信。
二、按毒品危害防制條例於92年7 月9 日修正公布，自93年1 月
    9 日施行，其中第20條、第23條將施用毒品之刑事處遇程序
    區分為「初犯」、「5 年內再犯」、「5 年後再犯」。依其
    立法理由之說明：「初犯」，經觀察、勒戒或強制戒治，應
    為不起訴處分或不付審理之裁定；經觀察、勒戒或強制戒治
    執行完畢釋放後，「5 年內再犯」者，因其再犯率甚高，原
    實施之觀察、勒戒及強制戒治既已無法收其實效，爰依法追
    訴或裁定交付審理。至於經觀察、勒戒或強制戒治執行完畢
    釋放，「5 年後再犯」者，前所實施之觀察、勒戒或強制戒
    治已足以遮斷其施用毒品之毒癮，為期自新及協助其斷除毒
    癮，仍用「初犯」規定，先經觀察、勒戒或強制戒治之程序
    。從而，依修正後之規定，祇於「初犯」及「5 年後再犯」
    2 種情形，有其追訴條件之限制，即須於初犯經觀察、勒戒
    或強制戒治釋放後，5 年內均無施用毒品之行為，始能認其
    前所實施之觀察、勒戒或強制戒治已足遮斷毒癮，而得於5
    年後再犯時，再予適用初犯之規定，重行觀察、勒戒等程序
    。倘5 年內已經再犯，經依法再為保安處分或追訴處罰，縱
    其第3 次（或第3 次以上）施用毒品之時間，在初犯之保安
    處分執行完畢釋放5 年以後，即與「5 年後再犯」之情形有
    別，且因已於「5 年內再犯」，顯見其再犯率甚高，原實施
    觀察、勒戒或強制戒治，已無法收其實效，自無再經觀察、
    勒戒及強制戒治之必要，應由檢察官逕行起訴，始符新法修
    正之本旨（最高法院97年第5 次刑事庭會議決議、97年度臺
    非字第540 號判決參照）。查，本案被告前因施用毒品案件
    ，經法院裁定送觀察、勒戒及強制戒治，並於執行完畢後5
    年內再犯施用毒品罪，業經追訴及判處罪刑確定等情，有臺
    灣高等法院被告前案紀錄表在卷可稽，是被告本次所為施用
    毒品之犯行，距離前開強制戒治執行完畢釋放雖已逾5 年，
    惟被告於上開強制戒治執行完畢後5 年內，既已再犯施用毒
    品罪，並經追訴、處罰，揆諸前揭說明，其本次犯行即與毒
    品危害防制條例第20條第3 項所稱之「5 年後再犯」有別，
    是公訴人依法追訴，於法並無不合，本院自應依法論科。
三、核被告甲○○所為，係犯毒品危害防制條例第10條第2 項之
    施用第二級毒品罪，其施用前持有甲基安非他命之低度行為
    ，應為施用之高度行為所吸收，不另論罪。爰審酌被告前有
    施用毒品前科，經觀察、勒戒及強制戒治後，竟又再度施用
    毒品，顯見其意志不堅，無法戒絕毒害，及本件犯罪之動機
    、手段、施用毒品為自戕行為，對身體健康產生危害、犯罪
    後均能坦承犯行之態度等一切情狀，爰量處如主文所示之刑
    ，並諭知易科罰金折算標準，以示警懲。至扣案之吸食器1
    個及分裝杓1 支均為被告所有，且為供其施用毒品所用之物
    ，業據被告供承在卷，自應依刑法第38條第1 項第2 款之規
    定宣告沒收。
據上論斷，應依刑事訴訟法第273 條之1 第1 項、第299 條第1
項前段，毒品危害防制條例第10條第2 項，刑法第11條前段、第
41條第1 項前段、第38條第1 項第2 款，判決如主文。
本案經檢察官彭康凡到庭執行職務。
中    華    民    國    99    年     9    月     30   日
                  刑事第一庭法  官  莊明達
以上正本證明與原本無異。
如不服本判決應於收受判決後10日內向本院提出上訴書狀，並應
敘述具體理由；其未敘述上訴理由者，應於上訴期間屆滿後20日
內向本院補提理由書（均須按他造當事人之人數附繕本）「切勿
逕送上級法院」。
                            書記官  丁梅芬
中    華    民    國    99    年     9    月     30   日
附錄本件論罪科刑依據法條全文：
毒品危害防制條例第10條
施用第一級毒品者，處6月以上5年以下有期徒刑。
施用第二級毒品者，處3 年以下有期徒刑。

司法院資訊處製作；財團法人民間司法改革基金會備份。
